臺灣桃園地方法院民事裁定　　　　　　　94年度聲字第1396號
聲　請　人　甲○○
相　對　人　酉○○
　　　　　　申○○
　　　　　　戌○○
　　　　　　寅○○
　　　　　　呂芳豐
　　　　　　子○○
　　　　　　Ｃ○○
　　　　　　Ｄ○○○
　　　　　　癸○○
　　　　　　丑○○
　　　　　　午○○
　　　　　　亥○○○
　　　　　　壬○○
　　　　　　辛○○
　　　　　　庚○○
　　　　　　黃○○
　　　　　　未○○
　　　　　　辰○○
　　　　　　丙○○
　　　　　　己○○
　　　　　　玄○○
　　　　　　戊○○
　　　　　　天○○○
　　　　　　Ａ○○
　　　　　　卯○○
　　　　　　乙○○
　　　　　　宇○○
　　　　　　地○○
　　　　　　巳○○
　　　　　　宙○○
　　　　　　丁○○
　　　　　　Ｂ○○
上列聲請人聲請返還擔保金事件，本院裁定如下：
    主  文
本院九十三年度存字第二三二六號提存事件聲請人所提存之擔保
金新臺幣玖拾壹萬元，准予返還。
聲請程序費用由相對人負擔。
    理  由
一、按訴訟終結後，供擔保人證明已定20日以上之期間，催告受
    擔保利益人行使權利而未行使者，法院應依供擔保人之聲請
    ，以裁定命返還其提存物或保證書；第104 條之規定，於其
    他依法令供訴訟上之擔保者準用之，民事訴訟法第104 條第
    1 項第3 款、第106 條分別定有明文。前開所謂之「訴訟終
    結」，應從廣義解釋，包括執行程序在內，債權人如確已撤
    回假扣押強制執行之聲請，復定20日以上之期間催告受擔保
    利益人行使權利而未行使者，應認已構成上開訴訟終結之要
    件，債權人自得聲請返還其因聲請假扣押而提供之擔保金。
    另按假扣押於執行程序實施前撤回執行之聲請者，法院應依
    供擔保人之聲請，返還其提存物或保證書，毋庸裁定，民國
    92年2 月7 日修正公布、同年9 月1 日施行前之民事訴訟法
    第104 條第3 項前段定有明文。嗣民事訴訟法經修正後，已
    將此項規定刪除之，司法院就本項修正之提案說明則係略以
    ：原第3 項（即民事訴訟法第104 條第3 項）關於假執行、
    假扣押、假處分供擔保人請求返還提存物之規定，非屬本條
    訴訟費用之擔保事項，且係不經法院裁定，逕向法院提存所
    聲請返還，應屬提存法之範疇，在此規定，體例未合等語。
    足認假扣押於執行程序實施前撤回執行之聲請或根本未聲請
    執行者，供擔保人得逕向法院提存所聲請返還擔保金，而非
    先向法院聲請裁定准予返還。雖提存法未及同步修正，而仍
    於第16條第1 項第2 款規定：擔保提存之提存人於提存後，
    有依民事訴訟法第104 條第3 項規定（即前述已刪除之規定
    ）返還提存物者，得聲請該管法院提存所返還提存物。然依
    上開修正民事訴訟法第104 條第3 項規定之說明及現行未及
    修正之提存法規定參照以觀，已足認假扣押於執行程序實施
    前撤回執行之聲請或根本未聲請執行者，擔保人得逕向法院
    提存所聲請返還擔保金，無庸向法院聲請裁定准予返還甚明
    。
二、聲請意旨略以：聲請人與相對人間請求返還價金事件，聲請
    人前遵鈞院93年度裁全字第3818號民事假扣押裁定，以鈞院
    93年度存字第2326號提存新臺幣（下同）91萬元在案。茲因
    聲請人對於相對人午○○、亥○○○、壬○○、辛○○、庚○○、黃○○、辰○○、乙○○及Ｂ○○等9 人，已於假扣
    押實施前撤回執行之聲請；對相對人酉○○、申○○、戌○○、寅○○、呂芳豐、Ｃ○○、Ｄ○○○、癸○○、子○○
    、丑○○、未○○、丙○○、己○○、玄○○、呂理城、天
    ○○○、Ａ○○、卯○○、地○○、丁○○、宙○○、巳○○及宇○○等23人則以鈞院93年度執全字第1816號實行假扣
    押執行，嗣雙方和解，聲請人業已撤回上開假扣押執行。聲
    請人復以存證信函通知相對人酉○○等23人於21日內行使權
    利，惟相對人酉○○等23人於受催告行使權利之期間屆滿後
    迄今仍未行使權利，爰依法聲請准予返還上開擔保金等語。
    並據提出本院93年度裁全字第3818號民事裁定、93年度存字
    第2326號提存書、國庫存款收款書、93年度執全字第1816號
    民事執行處證明、93年度執全字第1816號囑託塗銷查封登記
    書、93年度全聲字第456 號民事裁定暨其確定證明書各1 份
    、存證信函2 份暨掛號郵件收件回執22份、傳真查詢國內各
    類掛號郵件查單1 紙（均為影本）為證。
三、本院依職權調閱本院93年度裁全字第3818號假扣押卷宗、93
    年度存字第2326號提存卷宗、93年度執全字第1816號假扣押
    執行卷宗、93年度全聲字第456 號聲請事件卷宗，聲請人確
    已於民國93年12月7 日向本院執行處聲請撤回對相對人丙○○、丁○○、戊○○、己○○、癸○○、子○○、丑○○、
    寅○○、呂芳豐、卯○○、巳○○、未○○、申○○、酉○○、戌○○、天○○○、地○○、宇○○、宙○○、玄○○
    、Ａ○○、Ｃ○○、Ｄ○○○等23人之假扣押強制執行；另
    聲請人已於假扣押實施前，撤回對相對人午○○、亥○○○
    、壬○○、辛○○、庚○○、黃○○、辰○○、乙○○、Ｂ
    ○○等9 人執行之聲請乙節，亦據聲請人提出本院民事執行
    處證明書乙紙為證，揆諸前開說明，足見本件就相對人丙○○等23人之部分而言，已合乎前揭「訴訟終結」之要件，且
    聲請人主張其已定21日以上之期間，寄發存證信函催告相對
    人丙○○等23人行使權利之事實，有該存證信函暨回證附卷
    可憑。而查相對人丙○○等23人雖經定期為前開催告，惟其
    迄今並未行使權利之事實，亦有本院民事科查詢簡答表2 紙
    在卷足憑，足堪採信。另相對人午○○等9 人之部分，雖係
    於執行程序實施前已撤回執行之聲請而得逕向法院提存所聲
    請返還擔保金，無庸先聲請裁定准予返還，惟本院審酌若將
    聲請人此部分之聲請駁回，將徒增聲請人不必要之程序，且
    此部分一併裁定准許，於相對人之權利亦無何妨害可言，爰
    認本件聲請，於法尚無不合，應予准許。
四、依民事訴訟法第106 條、第104 條第1 項第3 款、第95條、
    第78條，裁定如主文。
中　　華　　民　　國　　94　　年　　12　　月　　9 　　日
                      民事第二庭  法　官　張震武
以上正本係照原本作成
如不服本裁定應於送達後10日內向本院提出抗告狀，並繳納抗告
費新臺幣1,000元。
中　　華　　民　　國　　94　　年　　12　　月　　9 　　日
                                  書記官　李家
